【裁判字號】    92,易,2053
【裁判日期】    920731
【裁判案由】    竊盜
【裁判全文】
臺灣板橋地方法院刑事判決                        九十二年度易字第二０五三號
    公  訴  人  臺灣板橋地方法院檢察署檢察官
    被      告  乙○○
                丙○○
右列被告等因竊盜案件，經檢察官聲請簡易判決處刑（九十二年度偵字第九九六八號
），本院認不宜以簡易程序判決處刑，改依通常程序審理，並判決如左：
    主  文
乙○○、丙○○均無罪。
    理  由
一、公訴意旨略以：被告乙○○與丙○○共同意圖為自己不法之所有，於民國九十二
    年五月十日淩晨三時四十分許，在台北縣板橋市○○街七十九巷二號前，由乙○○以自備之鑰匙，著手竊取甲○○○所有之車號ＭＥＵ－八三三號重型機車，丙○○則在旁把風，嗣經乙○○以鑰匙啟動上開機車得手後，正欲與丙○○騎乘離
    開現場時，為警當場查獲，並扣得做案用之鑰匙乙把。因認被告二人係共同涉犯
    刑法第三百二十條第一項之竊盜罪嫌。
二、公訴人認被告乙○○及丙○○二人涉有上開竊盜犯嫌，係以被告二人曾於警詢時
    自白、證人即被害人甲○○○於警詢時之指訴，及贓物認領收據、扣案鑰匙一支
    ，為其主要論據。訊據被告乙○○、丙○○二人均堅決否認有何竊盜犯行，被告
    乙○○辯稱：伊係遭到場支援警員陳廷任毆打腹部及臉部，嚇到所以才承認有偷
    竊機車等語，被告丙○○則辯稱：伊看見乙○○被打，伊自己也遭警員毆打恐嚇
    ，所以才承認竊機車等語。
三、按犯罪事實，應依證據認定之，無證據不得推定其犯罪事實。被告之自白，非出
    於強暴、脅迫、利誘、詐欺、疲勞訊問、違法羈押或其他不正之方法，且與事實
    相符者，得為證據。被告或共犯之自白，不得作為有罪判決之唯一證據，仍應調
    查其他必要之證據，以察其是否與事實相符。又不能證明被告犯罪者，應諭知無
    罪之判決，刑事訴訟法第一百五十四條、第一百五十六條第一、二項、第三百零
    一條第一項分別定有明文。次按刑事訴訟法上所謂認定犯罪事實之證據，係指足
    以認定被告確有犯罪行為之積極證據而言，該項證據自須適合於被告犯罪事實之
    認定，始得採為斷罪資料。如未能發現相當證據，或證據不足以證明，自不能以
    推測或擬制之方法，以為裁判之基礎。又刑事訴訟上證明之資料，無論其為直接
    或間接證據，均須達於通常一般之人均不致有所懷疑，而得確信其為真實之程度
    ，始得據為有罪之認定，若其關於被告是否犯罪之證明未能達此程度，而有合理
    性懷疑之存在，致使無從形成有罪之確信，根據「罪證有疑，利於被告」之證據
    法則，即不得遽為不利被告之認定，此分別有最高法院二十九年上字第三一○五
    號、四十年臺上字第八六號、七十六年臺上字第四九八六號判例可資參。
四、經查：
(一)、雖被告乙○○於警訊時坦承：「以事前準備之鑰匙插入該機車孔強力破壞後，始
    能發動引擎，要騎走時正好被警方查獲」等語。又證人即查獲警員張簡明來於本
    院訊問時亦證述：「我是巡邏勤務，騎到觀光街七十九巷的時候，因為那裡是死
    巷，我看到被告二人，壹個人趴在鎖頭那裡，雖然距離被告有一段距離，但是我
    可以清楚看見那個人伸手在弄機車鑰匙孔鎖頭，但是因為很暗，所以我沒有辦法
    看清楚他使用什麼工具，另外壹個人在旁邊；後來我慢慢騎靠近他們二人，我發
    現他們二人正要上樓，所以我上前盤查」等語，然查：證人即被害人甲○○○於
    本院訊時已結證稱其機車鑰匙孔並無遭破壞之痕跡等情無誤，則被告乙○○於警
    訊時自白有強力破壞鑰匙孔乙節是否真實，已非無疑；又證人張簡明來所述其有
    見有人伸手弄機車鑰匙孔乙節，是否因當時巷子光線昏暗，而有所誤認，亦非無
    可能。況且，被告乙○○於警訊時尚自承有以事前準備之鑰匙插入機車鑰匙孔破
    壞後，始能發動引擎，正要騎走時為警查獲等情，然對照證人張簡明來所述，被
    告二人在其靠近時則正要上樓，機車並未發動之情節正好相左，是被告乙○○於
    警訊所為不利於己之自白，係與事實不符，尚難據此遽為不利於被告之認定。
(二)、又被告二人於偵查中即已否認犯行，並聲稱渠等於警訊時自白係因懼怕員警毆之
    故，復於本院訊問時亦為相同之陳述。而參諸證人張簡明來於本院訊問時尚證稱
    ：「我請在庭二人出示證件，我詢問乙○○剛剛他們在做什麼動作，他們不承認
    ，我請他們靠在牆邊，並且單獨訊問乙○○，問他剛剛在機車上面做什麼，他回
    答說剛剛他要偷機車，丙○○本來在現場的時候沒有承認，直到回到警局後對他
    們二人隔離詢問後也有承認」、「因為我要被告趴在牆上，因為被告不肯配合，
    支援的人還沒有到場，所以我們為了保護自己有掏槍出來，但是沒有對準被告，
    在我還沒有掏槍出來之前，乙○○就已經承認他竊盜了」等語（見本院九十二年
    六月十七日訊問筆錄），又證人即到場支援之警員陳廷任證稱：「我看到被告二
    人在二號巷口的前面，他們二人都趴在牆上，張簡明來警員手上拿著警槍，並沒
    有以槍指著任何人」等語（見本院九十二年七月三日訊問筆錄），則被告乙○○
    既然在張簡明來警員掏槍出來前即已承認犯行，衡情該警員焉有再需持槍以對之
    理？更何況警員既已接近被告二人以盤查身分，故其舉目可及範圍，當可清楚明
    瞭被告二人並未攜帶任何器械，而事實上於被告二人身上亦僅起出鑰匙一支，則
    倘若被告乙○○已於其掏槍前坦承犯行，衡情更無持搶以對之必要。再參酌被告
    丙○○聲稱：伊於警訊時承認把風，係因在查獲現場遭警員毆打成傷並恐嚇之故
    等語，並提出診斷證明書一紙為佐證。是以被告二人於警訊時是否基於自由意識
    下所為自白，尚有前述合理之懷疑存在，自不得僅以被告二人為上開有疑義之自
    白，作為有罪判決之唯一證據。
(三)、參以被告丙○○係居住在臺北縣板橋市○○街七十九巷四號三樓，又被告乙○○
    為其友人，則被告二人在居家附近的上開巷子逗留係與常情無違；又上開機車既
    停放在該巷子內，則被告二人所站位置靠近機車亦與常理無悖，而警員張簡明來
    上前盤查被告二人時，實際上並未發現機車有被啟動之狀態。此外，本件復查無
    其他積極確切之證據足資證明被告乙○○、丙○○已「著手」於前開竊盜犯行，
    既不能證明被告二人犯罪，依右開說明，自應依法為被告二人無罪之諭知。
據上論斷，應依刑事訴訟法第三百零一條第一項，判決如主文。
本案經檢察官黃明絹到庭執行職務
中      華      民      國    九十二      年    七    月    三十一    日
                                  臺灣板橋地方法院刑事第六庭
                                      法  官   林  淑  婷
右正本證明與原本無異。
如不服本判決，應於判決送達後十日內，向本院提出上訴狀。
                                      書記官   廖  貞  音
中      華      民      國    九十二      年    七    月    三十一    日


司法院資訊處製作；財團法人民間司法改革基金會備份。
